【裁判字號】    89,訴易,5
【裁判日期】    890405
【裁判案由】    侵權行為損害賠償
【裁判全文】
臺灣高等法院臺中分院民事判決  八十九年度訴易字第五號
      原      告  甲○○
      訴訟代理人  楊益松律師
      被      告  乙○○
右當事人間因請求侵權行為損害賠償事件，本院判決如左︰
    主      文
被告應給付原告新臺幣伍萬壹仟壹佰玖拾元，及自民國八十八年十一月二十六日起至
清償日止，按年息百分之五計算之利息。
原告其餘之訴及其假執行之聲請均駁回。
訴訟費用由被告負擔四分之一，餘由原告負擔。
    事      實
甲、原告方面：
一、聲明：
  (一)被告應給付原告新臺幣陸拾萬壹仟壹佰玖拾元，及自附帶民事訴訟訴起狀繕本送
    達被告翌日起至清償日止，按年利息百分之五計算之利息。
  (二)訴訟費用由被告負擔。
  (三)原告願供擔保聲請准宣告假執行。
二、陳述：
  (一)緣被告與訴外人劉茱莉、廖永隆三人因積欠伊借款及會款，經伊聯絡渠等三人於
    民國（下同）八十八年六月二十六日在台中市○○路一二八號三樓之三協議清償
    債務事宜，渠等三人依約前往，四人協議至當日下午約六時許，被告突然表示不
    管了，起身欲離去，伊因協議未有結論，即站在門口向其表示，請被告於協議未
    成之前暫勿離開，詎被告竟基於傷害之犯意，用手抓住伊之雙肩後用力將伊之身
    體摔向牆壁，隨即離去，致伊因頭部劇烈撞擊牆壁而倒地昏厥，受有右側枕部頭
    皮挫傷之傷害；經伊提起自訴，被告遭鈞院刑事庭判處有期徒刑六月，如易科罰
    金以參佰元折算一日確定。
  (二)按因故意或過失，不法侵害他人之權利者，負損害賠償責任；不法侵害他人之身
    體或健康者，對於被害人因此喪失或減少勞動能力，或增加生活需要時，應負損
    害賠償責任；不法侵害他人之身體、健康、名譽或自由者，被害人雖非財產上之
    損害，亦得請求賠償相當之金額；民法第一八四條第一項前段、第一九三條第一
    項及第一九五條第一項前段均定有明文。伊因被告前揭之傷害行為，致支出醫藥
    費新臺幣（下同）一千一百九十元；又被告於八十八年二月十七日即曾傷害過伊
    ，致伊左耳膜破裂、右手拇指裂傷，伊經被告二次傷害後，即後遺症不斷，須時
    常就診，於肉體、精神上實痛若不堪，爰請求被告慰撫金六十萬元，以資慰藉。
三證據：提出診斷證明書影本五紙、醫藥費收據影本二紙。
乙、被告方面：被告未於準備程序及言詞辯論期日到場，亦未提出任何書狀為何聲明
    及陳述。
三、本院依職權調閱臺灣臺中地方法院八十八度自字第八○七號、本院八十八年度上
    易字第二六八二號乙○○傷害一案全卷過院參辦。
    理      由
一、被告經以公示送達方式合法通知，未於言詞辯論期日到場，核無民事訴訟法第三
    百八十六條所列各款情形，爰依原告之聲請，由其一造辯論而為判決。
二、本件原告起訴主張：被告與訴外人劉茱莉、廖永隆三人因積欠伊借款及會款，四
    人於八十八年六月二十六日在台中市○○路一二八號三樓之三協議清償債務事宜
    ；惟四人協議至當日下午約六時許，被告突然表示不管了，起身欲將離去，伊因
    協議未有結論，即站在門口請被告於協議未成之前暫勿離開，詎被告竟基於傷害
    之故意，用手抓住伊之雙肩後用力將伊之身體摔向牆壁，隨即離去，致伊因頭部
    劇烈撞擊牆壁而倒地昏厥，受有右側枕部頭皮挫傷之傷害；經伊提起自訴，被告
    遭  鈞院刑事庭判處有期徒刑六月，如易科罰金以參佰元折算一日確定在案；爰
    依民法第一八四條第一項前段、第一九三條第一項及第一九五條第一項前段等規
    定，求為判決如訴之聲明所示。
三、被告雖未到庭，然其在臺灣臺中地方法院及本院刑事庭均矢口否認有上開傷害原
    告情事。
四、惟查原告主張於右揭時地遭被告傷害之事實，有原告提出診斷證明書乙紙附於上
    開刑事判決可證，且經其提起刑事自訴，業經本院刑事庭判處被告有期徒刑六月
    ，如易科罰金以參佰元折算一日確定，有臺灣臺中地方法院八十八年度自字第八
    ○七號、本院八十八年度上易字第二六八二號刑事判決書在卷可稽（參見本院卷
    第四頁至第六頁）；另參諸上開臺灣臺中地方法院八十八年度自字第八○七號審
    理中，證人劉茱莉、廖永隆證稱：「被告要離開，自訴人（即原告）說尚未談清
    楚，自訴人便側身擋在門口，被告堅持要離去，就抓住自訴人的雙肩，將自訴人
    往右摔向牆壁，被告就衝出去，自訴人的頭部應撞到牆壁，自訴人受傷倒地昏迷
    不醒。」（參見該案卷第三二頁至第三三頁），且證人劉鳳凰亦證稱：「他們在
    房間內泡茶談話，我在隔二個房間的廚房炒菜，我聽到撞擊聲，我就立刻跑到他
    們的房間，看到自訴人倒在靠牆壁的地上，而被告正要走出店門口」、「（自訴
    人倒地處離房間門口多遠？）約三、四公尺」、「（自訴人倒地處有無一把椅子
    ？）沒有」等情（參見該案卷第第三一頁）；以上均經本院調取上開刑事判決查
    明屬實，足徵原告之指訴非虛，被告傷害原告身體之事實明確，足以認定。被告
    於刑案中空言否認，應屬卸責之詞，委無足取。
五、按因故意不法侵害他人之權利者，負損害賠償責任；不法侵害他人之身體或健康
    者，對於被害人因此喪失或減少勞動能力，或增加生活需要時，應負損害賠償責
    任；不法侵害他人之身體、健康、名譽或自由者，被害人雖非財產上之損害，亦
    得請求賠償相當之金額；民法第一八四條第一項前段、第一九三條第一項及第一
    九五條第一項前段均定有明文。本件原告因被告之傷害行為致身體受有上揭傷害
    ，已如前述，則原告依前揭規定，請求被告負損害賠償責任，洵屬有據，堪予採
    信。茲就原告請求被告賠償之金額，斟酌如下：
  (一)醫藥費用部分：原告主張因被告之侵權行為，致伊受傷而支出醫藥費用一千一百
    九十元之事實，業據提出中國醫藥學院附設醫院開立之醫療費用收據二紙附卷為
    憑，被告亦未到場爭執，堪認其主張為真實可採，自應准許。
  (二)精神慰藉金部分：查被告與原告於八十七年間即認識、交往，並曾有性關係，然
    未同居，至隔年一月失和，且共同參加證人劉茱莉及廖永隆發起之合會，被告並
    於八十八年二月十七日即曾傷害原告；原告因被告之傷害行為，致身體受有前述
    傷害，則其精神上受有痛苦，自屬當然，因此原告請求被告賠償非財產上之損害
    ，自屬有據。然兩造平時感情即已不睦，本件原告遭被告傷害，雖曾昏迷倒地，
    然僅受有右側枕部頭皮挫傷之傷害，且僅支出醫藥費用一千一百九十元，傷勢尚
    稱輕微，則原告所受痛苦自不嚴重；再查原告受傷時五十二歲，而被告僅小學畢
    業，業與配偶離婚現為單身，行為時五十六歲等情，亦有上開刑事卷及本院調閱
    被告戶籍資料足資參辦。本院斟酌原告精神所受之痛苦程度，及兩造之關係、身
    分、被告資力尚非雄厚及原告之傷屬輕微等一切情狀，認原告請求被告賠償精神
    慰藉金之數額以五萬元為適當。超過五萬元之請求，尚有過高，洵非正當，不應
    准許。
六、綜上所述，本件原告本於侵權行為之法律關係，請求被告賠償五萬一千一百九十
    元及自起訴狀繕本送達翌日即八十八年十一月二十六日起至清償日止之法定遲延
    利息，洵屬正當，應予准許。原告超過上開金額部分之請求，於法無據，應予駁
    回。又本件訴訟標的之金額，依民事訴訟法第四百六十六條規定，不得上訴第三
    審，則原告勝訴部分自無庸為假執行之宣告。另原告敗訴部分，其假執行之聲請
    ，亦失所附麗，應一併駁回。
據上論結，本件原告之訴為一部有理由，一部無理由。依民事訴訟法第七十九條但書
，判決如主文。
中      華      民      國    八十九      年      四      月     五     日
~B1民事第三庭審判長法  官  陳照德
~B2                法  官  陳成泉
~B3                法  官  蔡王金全
右為正本係照原本作成。
不得上訴。
~B                書記官  林彩雲
中      華      民      國    八十九      年      四      月     七     日
                                                                        Ａ


司法院資訊處製作；財團法人民間司法改革基金會備份。
